臺灣新北地方法院民事裁定　　　　　110年度消債更字第273號
聲　請　人　黃聖雅　

代　理　人　林峻義律師（法律扶助律師）
上列當事人因消費者債務清理事件，聲請更生，本院裁定如下：
    主  文
聲請人黃聖雅自中華民國一一０年十一月十日上午十一時起開始
更生程序。
命司法事務官進行本件更生程序。
    理  由
一、按債務人不能清償債務或有不能清償之虞者，得依本條例所
    定更生或清算程序，清理其債務。債務人無擔保或無優先權
    之本金及利息債務總額未逾新臺幣（下同）1,200 萬元者，
    於法院裁定開始清算程序或宣告破產前，得向法院聲請更生
    。債務人對於金融機構負債務者，在聲請更生或清算前，應
    向最大債權金融機構請求協商債務清償方案，或向其住、居
    所地之法院或鄉、鎮、市、區調解委員會聲請債務清理之調
    解。協商或調解成立者，債務人不得聲請更生或清算。但因
    不可歸責於己之事由，致履行有困難者，不在此限，消費者
    債務清理條例（下稱消債條例）第3 條、第42條第1 項、第
    151 條第1 項、第7 項分別定有明文。又法院開始更生程序
    之裁定，應載明其年、月、日、時，並即時發生效力。法院
    裁定開始更生或清算程序後，得命司法事務官行更生或清算
    程序，消債條例第45條第1 項、第16條第1 項前段亦分別著
    有規定。
二、本件聲請意旨略以：伊與債權銀行成立債務協商後，因疾病
    及疫情影響，致薪資收入減少，不得已而毀諾，又伊有不能
    清償債務之情事，經聲請調解，亦調解不成立，爰依法聲請
    裁定准予更生等語。
三、本院之判斷：
  ㈠聲請人債權人星展（台灣）銀行、遠東國際商業銀行、國泰
    世華商業銀行、永豐銀行、安泰商業銀行、中國信託商業銀
    行陳報聲請人積欠之無擔保或無優先權債務總額為733,967
    元（見本院110 年度司消債調字第177 號卷【下稱調解卷】
    第83頁），未逾1,200 萬元，於法相合。
  ㈡聲請人曾於108 年4 月12日與債權銀行成立債務協商，協商
    條件為自108 年5 月起分150 期、4 ％利率、每期還款6,04
    0 元，聲請人於108 年5 月還款6,040 元，於108 年6 月至
    108 年10月因疾病申請緩繳，於108 年11月至109 年4 月每
    月還款6,040 元，於109 年5 月至109 年7 月因疫情申請緩
    繳，於109 年8 月24日還款6,040 元後，因聲請人未再繳款
    ，經債權銀行於109 年9 月報送毀諾在案，有債權銀行陳報
    狀、臺灣臺北地方法院108 年度司消債核字第3363號裁定、
    前置協商機制協議書、前置協商無擔保債務還款分配表暨表
    決結果、前置協商毀諾通知函、還款單據及明細可查（見本
    院卷第77頁至第87頁、第119 頁、第135 頁至第137 頁、第
    151 頁至第159 頁、第305 頁至第312 頁）。聲請人又向本
    院聲請債務清理前置調解，惟調解不成立，業經本院依職權
    調取調解卷宗核閱無訛，是聲請人曾與債權銀行成立債務協
    商而後毀諾，則本件更生聲請可否准許，所應審究者為聲請
    人毀諾是否係因不可歸責於己之事由致履行有困難，及聲請
    人現況是否有不能清償債務或有不能清償之虞等情事。
  ㈢聲請人與債權銀行成立債務協商後，還款情形如前所述，於
    109 年9 月毀諾。而依聲請人於聲請更生前2 年平均月收入
    約15,000元，有切結書可考（見調解卷第45頁），扣除109
    年新北市每人每月最低生活費用15,500元之1.2 倍即18,600
    元，顯不足支應前述債務協商分期還款方案，堪認聲請人於
    109 年9 月毀諾係因不可歸責於己之事由致履行有困難。
  ㈣聲請人名下除保德信高成長基金（餘額138.50元）外，別無
    不動產、動產、其他金融商品之投資，有稅務電子閘門財產
    所得調件明細表、全國財產稅總歸戶財產查詢清單、集保戶
    往來參加人明細資料表（含帳號）、保管帳戶客戶餘額表、
    客戶存券異動明細表、投資人於各專戶無資料明細表、投資
    人於清算交割銀行未開戶明細表、各專戶參加人明細資料表
    、保管帳戶各專戶客戶餘額表可稽（見本院卷第41頁至第45
    頁、第113 頁、第289 頁至第301 頁）。另聲請人為要保人
    之有效保單，其中2 筆各保單解約金66,642元、現金價值9,
    998 元，有中華民國人壽保險商業同業公會保險業通報作業
    資訊系統資料查詢結果表、富邦人壽、台灣人壽保單資料可
    按（見本院卷第171 頁、第173 頁至第177 頁）。
  ㈤聲請人目前月薪約17,000元至20,000元，業據其陳明在卷（
    見本院卷第62頁、第71頁至第73頁），並有郵局帳戶歷史交
    易明細可參（見本院卷第141 頁、第169 頁、第303 頁至第
    304 頁），應認聲請人目前每月可支配處分之收入為18,500
    元（計算式：【17,000元＋20,000】÷2 ）。
  ㈥按債務人必要生活費用，以最近1 年衛生福利部或直轄市政
    府所公告當地區每人每月最低生活費1.2 倍定之。債務人聲
    請更生或清算時所提財產及收入狀況說明書，其表明每月必
    要支出之數額，與本條例第64條之2 第1 項、第2 項規定之
    認定標準相符者，毋庸記載原因、種類及提出證明文件，消
    債條例第64條之2 第1 項及消債條例施行細則第21條之1 第
    3 項分別定有明文。參以110 年度新北市每人每月最低生活
    費用15,600元，依此每人每月生活所必需之費用應為18,720
    元，則聲請人主張其每月必要生活費用18,720元，應為可採
    。
  ㈦依聲請人現況之財產、信用、勞力、收支狀況等清償能力綜
    合判斷，其每月可支配處分之收入為18,500元，扣除每月必
    要支出18,720元後，已無餘額足供清償債務，堪認聲請人目
    前客觀上處於欠缺清償能力而不足以清償其無擔保或無優先
    權債務之經濟狀態，符合消債條例第3 條所定債務人不能清
    償債務或有不能清償之虞之要件。
四、綜上所述，本件聲請人為一般消費者，其所負無擔保或無優
    先權之本金及利息債務未逾1,200 萬元，而有不能清償債務
    之情事，且確因不可歸責於己之事由致履行原債務協商方案
    有困難，亦未經法院裁定開始清算程序或宣告破產，復查無
    消債條例第6 條第3 項、第8 條或第46條各款所定駁回更生
    聲請之事由存在，則聲請人聲請更生，洵屬有據，應予准許
    ，爰裁定如主文，並命司法事務官進行本件更生程序。至於
    聲請人於更生程序開始後，應另提出足以為債權人會議可決
    或經法院認為公允之更生方案以供採擇，俾免更生程序進行
    至依消債條例第61條規定應行清算之程度，附此敘明。
五、依消債條例第11條第1 項、第45條第1 項、第16條第1 項，
    裁定如主文。
中    華    民    國   110    年    11    月    10    日
                  民事第六庭  法  官   陳佳君
以上正本係照原本作成。
本件不得抗告。
本裁定已於110 年11月10日上午11時公告。
中    華    民    國   110    年    11    月    10    日
                              書記官   李淑卿